臺灣新北地方法院民事判決
111年度小上字第123號
上  訴  人  王愛華  
訴訟代理人  韓耀有  
被  上訴人  唐逸亨  
上列當事人間侵權行為損害賠償事件，上訴人對於民國111年6月
9日本院三重簡易庭111年度重小字第1042號第一審判決提起上訴
，本院判決如下：
    主  文
上訴駁回。
第二審訴訟費用新臺幣壹仟伍佰元由上訴人負擔。
    理  由
一、按對於小額程序之第一審裁判上訴，非以其違背法令為理由
    ，不得為之。其上訴狀應記載上訴理由，表明下列各款事項
    ：㈠原判決所違背之法令及其具體內容；㈡依訴訟資料可認為
    原判決有違背法令之具體事實，民事訴訟法第436條之24第2
    項、第436條之25分別定有明文，而依同法第436條之32第2
    項準用第468條規定，判決不適用法規或適用不當者，為違
    背法令；判決有同法第469條所列各款情形之一者，為當然
    違背法令。是當事人對於小額程序第一審判決提起上訴，如
    依民事訴訟法第468條規定，以小額程序第一審判決有不適
    用法規或適用法規不當為理由時，其上訴狀或理由書應有具
    體之指摘，並揭示該法規之條項或其內容，若係成文法以外
    之法則，應揭示該法則之旨趣，倘為司法院解釋或最高法院
    判例，則應揭示該判解之字號或其內容；如以同法第469條
    所列各款情形為理由時，其上訴狀或理由書，應揭示合於該
    條款之事實。又對於小額程序之第一審判決，依上訴意旨足
    認上訴為無理由，得不經言詞辯論為之，為民事訴訟法第43
    6條之29第2款亦有明文。
二、上訴意旨略以：
　㈠事故發生日到修車發票消費日間，因疫情肆虐，為避免群聚
    ，而減少搭乘大眾運輸系統，仍以駕駛該車(僅板金受損未
    影響正常行駛)代步，又為避免接觸他人以降低染疫風險，
    遂減少與他人往來，如暫緩修車計畫，直至時效消滅前始送
    修該車，是從日常生活所得之通常經驗可知，減少群聚避免
    接觸他人可降低染疫風險，故上訴人捨大眾運輸系統，持續
    駕駛該車代步，符合因疫情而衍生之防疫經驗法則。
　㈡事故發生日與維修估價單所載日期相距逾1個月以上，係因期
    間有週休二日、元旦放假、過年連假等全國性休假日，扣除
    前開假日，實際相距未逾1個月，又國人於春節期間均會安
    排春節旅遊、踏青，遂於過年前會將汽車送修檢查，以求旅
    途順心，導致修車廠生意興榮，無法於農曆年前處理上訴人
    受損車輛，而前述情形均係日常生活所能預見、掌握、知悉
    之通常經驗，足證原審就相距已逾1個月以上之判斷，稍嫌
    率斷，難認符合經驗法則。修車廠針對修理項目之記載，係
    修車廠技師依據其多年專業維修經驗就上訴人受損車輛之實
    際情形所為之登載，且系爭事故僅單純之兩車擦撞(行車事
    故鑑定會鑑定意見書可稽)，非重大車禍，當無損及車輛內
    之複雜電子零件、機械結構、引擎構造等部分，故修理項目
    之記載自無繁雜冗長，如此記載合乎修車廠技師之價值判斷
    ，足證原審就此判斷違背經驗法則及論理法則，難謂妥適。
    維修估價單之維修項目即為系爭車輛因系爭事故受損之位置
    ，初判表所附之照片，足證維修項目與上訴人受損車輛之受
    損位置相符，又該照片係交通警察於事故發生時第一時間所
    拍攝製作，是原審就此部分價值判斷有違常理與處理類此事
    件所積累之經驗，足證有違論理法則及經驗法則。
  ㈢從事故發生日到開立維修估價單，扣除週休二日、國定假日
    等僅19日，又同一修車廠針對同一車輛之維修估價單所載金
    額與修車費用發票金額一致，足證係為該次事故維修，倘若
    兩者無關則修車項目、金額必定迥異。消費日期與事故發生
    日，是否相距久暫並非重點，應視是否有其他事故(介入行
    為等)或因素切斷或干預原來之因果關係，倘若有其他事故
    或因素介入亦未見有何事證證明之，豈能因時效消滅前始行
    使權利遂遭以相距時間太久而認無因果關係，如此無異使消
    滅時效制度之規定形同具文。綜上，衡諸社會通念之價值判
    斷，倘若同一修車廠針對同一車輛之維修估價單與修車費用
    發票之維修項目、金額一致時，可證兩者間有因果關係，是
    原審就此部分之價值判斷有違論理法則及經驗法則。遂依民
    事訴訟法第436條之24提起上訴。並聲明：原判決廢棄；上
    訴人應給付上訴人新臺幣19,830元，並自起訴狀繕本送達翌
    日起至清償日止，按年息百分之5計算之利息。
三、本件未經言詞辯論，被上訴人並未為聲明或陳述。
四、本院得心證理由：
　㈠按當事人主張有利於己之事實者，就其事實有舉證之責任，
　　民事訴訟法第277條前段定有明文。次按侵權行為之成立，
    須行為人因故意過失不法侵害他人權利，亦即行為人須具備
    歸責性、違法性，且不法行為與損害間有因果關係，始能成
    立，故主張侵權行為損害賠償請求權之人，對於侵權行為之
    成立要件應負舉證責任（最高法院100年度台上字第328號判
    決要旨參照）。又侵權行為，須以故意或過失不法侵害他人
    之權利為要件。損害賠償之債，以有損害之發生及有責任原
    因之事實，並二者之間，有相當因果關係為成立要件，故原
    告所主張損害賠償之債，如不合於此項成立要件者，即難謂
    有損害賠償請求權存在（最高法院17年上字第35號判例、19
    年上字第363號判例、48年台上字第481號判例意旨參照）。
    復按當事人主張有利於己之事實者，就其事實有舉證之責任
    ，民事訴訟法第277條前段有明文規定。再按民事訴訟如係
    由原告主張權利者，應先由原告負舉證之責，若原告先不能
    舉證，以證實自己主張之事實為真實，則被告就其抗辯事實
    即令不能舉證，或其所舉證據尚有疵累，亦應駁回原告之請
    求。
　㈡經查，上訴人係依侵權行為法律關係，請求被上訴人負損害
    賠償責任，則上訴人對於侵權行為之要件即應負舉證之責，
    亦即上訴人需證明車牌號碼00-0000號車(下稱系爭車輛)之
    左前門、左後門、左後葉、後保桿所受到損害係因本件事故
    所致，然上訴人除臺北市車輛行車事故鑑定會鑑定意見書、
    初判表、道路交通事故現場圖、估價單、統一發票外，並未
    再提出其他證據為證，原審在參酌估價單及統一發票後，上
    開估價單修理項目僅記載「左前門、左后門、左后葉、后保
    桿」認為上開估價單記載過於粗略，且無其他事證證明維修
    項目與系爭事故所受損位置相符。更何況，上開統一發票所
    記載日期為110年12月7日，與系爭事故發生日期108年12月2
    0日，相隔近二年，雖上訴人仍於時效消滅前主張其權利，
    然系爭事故發生與統一發票所記載消費日期，相距時間久遠
    ，無從使本院認定估價單與統一發票所載費用與系爭事故有
    關。是上訴人舉證不足，原審自無違反經驗法則、舉證法則
    可言。
　㈢另上訴人主張車禍事故發生後，因應疫情，暫緩修車計畫，
    符合防疫經驗法則；修車廠生意興榮，無法於農曆年前處理
    上訴人受損車輛，屬日常生活所能預見通常經驗云云，固非
    無見。然目前新冠肺炎疫情仍持續中，自疫情發生起至今，
    目前政府除居家隔離外，並未有任何關於限制一般人民不得
    外出情形。至於農曆年前因修車廠生意興隆，上訴人無法處
    理送修受損車輛僅為上訴人片面主觀想像。是上訴人因應疫
    情而暫緩修車計畫部分及農曆年前無法處理送修受損車輛，
    符合經驗法則部分，委無足採。　
五、綜上所述，上訴人提起本件上訴，指摘原判決不當，求予廢
    棄改判，依上訴意旨足認其上訴顯無理由，爰不經言詞辯論
    ，逕以判決駁回。
六、本件第二審訴訟費用，確定為如主文第二項所示之金額。
七、據上論結，本件上訴為無理由，依民事訴訟法第436條之29
    第2款、第436條之32第1項、第2項、第449條第1項、第436
    條之19第1項、第78條，判決如主文。
中　　華　　民　　國　　111 　年　　11　　月　　4 　　日
                民事第五庭    審判長法　官　高文淵
                                    法　官　鄧雅心
                                    法　官　連士綱
以上正本係照原本作成
本判決不得上訴。
中　　華　　民　　國　　111 　年　　11　　月　　4 　　日
                                    書記官　游曉婷